【裁判字號】    89,易,1814
【裁判日期】    890731
【裁判案由】    偽造文書
【裁判全文】
臺灣臺中地方法院刑事判決                        八十九年度易字第一八一四號
    公  訴  人  臺灣台中地方法院檢察署檢察官
    被      告  乙○○
右列被告因偽造文書案件，經檢察官提起公訴（八十九年度偵字第七六０四號），本
院判決如左：
    主  文
乙○○行使偽造私文書，足以生損害於公眾及他人，累犯，處有期徒刑陸月。
以徐培鈞名義於民國八十七年四月二十九日向台北縣鶯歌鎮戶政事務所補領國民身份
證之補領國民身份證申請書，申請人簽章欄內偽造之「甲○○」簽名，及捺指印各一
枚、台北縣鶯歌鎮戶政事務所八十七年四月二十九日補發貼有乙○○照片之培鈞名義
之國民身分證均沒收。
    事  實
一、乙○○曾於民國（下同）八十四年間因違反麻醉藥品管理條例案件，經本院判處
    有期徒刑六月確定，甫於八十四年五月十一日易科罰金執行完畢。詎渠仍不知悔
    改，於八十七年三月間在台中縣石岡鄉土牛地區拾獲徐培鈞所遺失之汽車駕照一
    枚、印章一個，因其另涉他案，乃將前開拾獲之徐培鈞駕駛執照、印章侵佔入已
    使用（此部份追訴權已時效消滅，未據起訴）。乙○○並於八十七年四月二十九
    日持前開拾獲之徐培鈞駕駛執照至台北縣鶯歌鎮戶政事務所，謊稱遺失身分證，
    以徐培鈞名義填具補領國民身份證申請書，並於申請書上之申請人簽章欄內偽簽
    「甲○○」之名字，及捺指印，且盜蓋前開拾獲之徐培鈞印章於補領國民身份證
    申請書之於當事人姓名欄及領証核章欄，而偽造前開補領國民身份證申請書之私
    文書，足以生損害於徐培鈞及戶政機關核發國民身分證之正確性，並進而持前開
    偽造之補領國民身份證申請書及繳交乙○○本人之相片，向台北縣鶯歌鎮戶政事
    務所申請補發徐培鈞之國民身分證，而行使前開補領國民身份證申請書。乙○○
    明知徐培鈞並未遺失及申請補領國民身分証，且所繳交之國民身証照片亦係渠本
    人之照片，而非徐培鈞之照片，仍假徐培鈞名義，於前開時地向台北縣鶯歌鎮戶
    政事務所，以國民身份証於八十七年二月十五日在東勢遺失為由，申請補領國民
    身份證，使台北縣鶯歌鎮戶政事務所據以將此不實之事項登載於所掌之戶籍謄本
    之公文書，並填載補發徐培鈞名義之貼有乙○○相片之國民身分証，足以生損害
    於徐培鈞及戶政機關核發國民身分證之正確性。嗣因徐培鈞於八十九年一月三日
    至台北縣鶯歌鎮戶政事務所換發身份証時，經戶政人員告知曾於八十七年四月二
    十九日補發，始發現上情。
二、案經台北縣警察局三峽分局報請台灣板橋地方法院檢察署呈請台灣高等法院檢察
    署移轉臺灣臺中地方法院檢察署檢察官偵查起訴。
    理  由
一、右揭事實，業據被告張武坦承不諱，核與被害人徐培鈞所述情節相符，並有補領
    國民身份證申請書、戶籍謄本、內政部警政署刑事警察局指紋鑑定書在卷可稽。
    本件事証明確，被告犯行堪予認定。
二、核被告所為，係犯刑法第二百十六條之行使同法第二百十條之偽造私文書罪，及
    同法第二百十四條之使公務員登載不實罪。被告偽造補領國民身份證申請書之偽
    造私文書行為，為行使偽造補領國民身份證申請書之行使行為所吸收；盜用印章
    及偽造署押行為係偽造補領國民身份證申請書之部分行為，均不另論罪。公訴人
    於被告此部分犯行，雖認應依刑法第二百十七條之偽造署押罪處斷，惟起訴事實
    已論及被告偽造補領國民身份證申請書犯行，此偽造署押行為僅係偽造補領國民
    身份證申請書之偽造私文書之部分行為，起訴法條尚有未洽，應予變更。另公訴
    人雖以被告於取得前開補發之國民身分証後，於警方臨檢時使用。因認被告成立
    刑法第二百十六條之行使同法第二百十四條之使公務員登載不實罪。惟被告否認
    有使用過前開補發之國民身分証之事實，且亦無任何証據足資証明被告有何使用
    過前開補發之國民身分証或公務員登載不實文書之事實，是被告所為僅成立刑法
    第二百十四條之使公務員登載不實罪，起訴法條尚有未洽，應予變更。被告所犯
    前開刑法第二百十六條之行使偽造私文書罪及同法第二百十四條之使公務員登載
    不實罪二罪間，有方法結果之關係，為牽連犯，應從一重之刑法第二百十六條之
    行使偽造私文書罪處斷。再被告曾於八十四年間因違反麻醉藥品管理條例案件，
    經本院判處有期徒刑六月確定，甫於八十四年五月十一日易科罰金執行完畢，有
    臺灣臺中地方法院檢察署刑案資料查註紀錄表及台灣高等法院被告全國前案紀錄
    表可稽，其於五年內再犯本件有期徒刑以上刑之罪，為累犯，應依法加重其刑。
    爰審酌被告有多次前科犯行，品行不佳、為躲避追緝而犯本罪，及其犯之手段、
    所生之損害、犯後坦承犯行態度良好等一切情狀，量處如主文所示之刑示懲。
三、八十七年四月二十九日向台北縣鶯歌鎮戶政事務所補領國民身份證之以徐培鈞名
    義填具之補領國民身份證申請書，申請人簽章欄內偽造之「甲○○」簽名，及捺
    指印，應依刑法第二百十九條之規定宣告沒收；另台北縣鶯歌鎮戶政事務所八十
    七年四月二十九日補發之貼有乙○○照片之培鈞名義之國民身分證，係被告所有
    ，因犯罪所得之物，雖被告於本院供稱已遺失，惟無從証明其已滅失，併依刑法
    第三十八條第一項第三款規定宣告沒收。
四、據上論斷，應依刑事訴訟法第二百九十九條第一項前段、第三百條，刑法第二百
    十六條、第二百十條、第二百十四條、第五十五條、第四十七條、第二百十九條
    、第三十八條第一項第三款，罰金罰鍰提高標準條例第一條前段，判決如主文。
本案經檢察官陳順昌到庭執行職務
中      華      民      國      八十九  年      七      月    三十一    日
                                台灣台中地方法院刑事第一庭
                                    法  官  鄭  文  祺
右正本證明與原本無異。
如不服本判決，應於判決送達後十日內向本院提出上訴狀，上訴於臺灣高等法院臺中
分院( 須附繕本 )。
                                    書記官
中      華      民      國      八十九  年      七      月    三十一    日
附錄本案所犯法條全文
刑法第二百十六條：行使第二百十條至第二百十五條之文書者，依偽造、變造文書或
登載不實事項或使登載不實事項之規定處斷。
刑法第二百十四條：明知為不實之事項，而使公務員登載於職務上所掌之公文書，足
以生損害於公眾或他人者，處三年以下有期徒刑、拘役或五百元以下罰金。
刑法第二百十條：偽造、變造私文書，足以生損害於公眾或他人者，處五年以下有期
徒刑。


司法院資訊處製作；財團法人民間司法改革基金會備份。
